臺灣高雄地方法院民事裁定　　　　　　 100年度訴字第1802號
原　　　告　財團法人瑞峰文教公益基金會
　　　　　　即財團法人瑞峰文教基金會
法定代理人　張瑞德
即　清算人　張年瑩
　　　　　　張瑞谷
　　　　　　林憲昌
　　　　　　鍾永昌
　　　　　　黃添財
　　　　　　錢士謙
訴訟代理人　周村來律師
　　　　　　周元培律師
　　　　　　洪郁婷律師
被　　　告　高毓婷
訴訟代理人　林嘉祥
訴訟代理人　高泰山
上列當事人間請求確認優先購買權存在事件，本院裁定如下：
    主  文
原告之訴駁回。
訴訟費用由原告負擔。
    理  由
一、按法人非經向主管機關登記，不得成立；法人違反設立許可
    之條件者，主管機關得撤銷其許可；法人解散後，其財產之
    清算，由董事為之，民法第30條、第34條、第37條前段分別
    定有明文。是法人經主管機關撤銷設立登記之許可者，自應
    解散並進入清算程序，而由其董事擔任清算人。查原告業經
    主管機關高雄市政府教育局於93年8 月11日以高市教四字第
    0930024316號函廢止（撤銷）設立許可在案，此有本院登記
    處100 年11月21日雄院高登100 法登字第166 號函及函附登
    記簿謄本在卷可參（見本院卷第47至55頁），則原告既經主
    管機關撤銷其許可，依法自應解散並進行清算，又原告解散
    後，其財產之清算，應由其董事為之，而其董事為張瑞德、
    張年瑩、張瑞谷、林憲昌、鍾永昌、黃添財、錢士謙等人，
    此亦有上開登記謄本附卷可按，是原告之法定代理人應為上
    開清算人全體，原告僅列張瑞德為其法定代理人自應予更正
    ，合先敘明。
二、原告主張：訴外人張瑞谷將與伊共有之苓雅區○○段1988建
    號建物即門牌號碼高雄市苓雅區○○○路1 號之應有部分二
    分之一（下稱系爭建物）信託登記於伊名下，惟現伊之應有
    部分前遭法院強制執行，而為被告拍定，然伊既經信託管理
    系爭建物，就信託財產之優先承購權應具有管理處分之權限
    ，為此爰依土地法第34條之1 第4 項之規定起訴請求確認就
    系爭建物具有優先購買權等語，並聲明：確認就臺灣高雄地
    方法院95年度執字第53843 號執行拍賣標的即系爭建物具有
    優先購買權。
三、按原告之訴，有原告或被告無當事人能力者，法院應以裁定
    駁回之。但其情形可以補正者，審判長應定期間先命補正，
    民事訴訟法第249 條第1 項第3 款定有明文。又清算人之職
    務如左：一、了結現務。二、收取債權，清償債務。三、移
    交賸餘財產於應得者；法人至清算終結止，在清算之必要範
    圍內，視為存續，民法第40條第1 項、第2 項亦定有明文。
    是法人進行清算程序者，僅在清算之必要範圍內，視為存續
    而具有法人格，在此範圍之外則應無權利能力，而不具有當
    事人能力。查原告業經主管機關撤銷其設立許可而應行清算
    程序已如前述，則其自遭撤銷許可時起，自應僅在清算之必
    要範圍內視為存續而具有法人格以為現務之了結履行，而原
    告於應進行清算程序中之現今乃起訴請求確認其對系爭建物
    之應有部分具有優先承購權，則以其為本件確認之目的乃在
    為另以共有受託之身分以相同之拍定條件而為信託人為應有
    部分之承購，此係積極地向外取得權利以擴大其信託財產之
    範圍，與其現之身分即從事了結現務、收取債權、清償債務
    或移交受託之賸餘財產於信託者等應消極地縮減財產以完成
    清算任務之事項顯有扞格，其就此訴之請求，顯逾清算之職
    務範圍，自難依前開法條之規定而視為存續，則其於此訴中
    應不具法人格即無當事人能力，而此又屬不能補正之事項，
    揆諸前揭說明，原告之訴為不合法，應予駁回。
四、依民事訴訟法第249 條第1 項第3 款、第95條、第78條，裁
    定如主文。
中    華    民    國   100    年    12    月    28    日
                  民事第三庭  法   官 楊淑儀
正本係照原本作成。
如不服本裁定，應於送達後10日內向本院提出抗告狀，並繳納裁
判費新臺幣1,000元。
中    華    民    國   100    年    12    月    28    日
                               書記官  林秀泙